【裁判字號】    99,訴,175
【裁判日期】    990427
【裁判案由】    損害賠償
【裁判全文】
臺灣桃園地方法院民事判決               99年度訴字第175號
原      告  華南產物保險股份有限公司
法定代理人  甲○○
訴訟代理人  丙○○
被      告  乙○○
訴訟代理人  石志鵬律師
上列當事人間請求損害賠償事件，於民國99年4 月13日言詞辯論
終結，本院判決如下：
    主  文
原告之訴駁回。
訴訟費用由原告負擔。
    事實及理由
一、按訴狀送達後，原告不得將原訴變更或追加他訴，但擴張或
    減縮應受判決事項之聲明者，不在此限，民事訴訟法第255
    條第1項第3款定有明文。本件原告起訴時原聲明係請求被告
    應給付原告新台幣（下同）383,077 元及法定遲延利息；嗣
    於本件訴訟進行中，擴張請求如其聲明所示，核其所為訴之
    聲明變更，僅係單純擴張應受判決事項之聲明，於法並無不
    符，應予准許。
二、本件原告起訴主張：其承保被保險人啟伸有限公司所有而由
    訴外人何俐瑩駕駛車牌號碼8108-QK 號自用小客車（下稱系
    爭小客車），於民國97年5 月27日21時22分許，行經國道一
    號北上49.3公里處之南崁出口匝道時，適有被告駕駛車牌號
    碼3109-QW 號自小貨車（下稱系爭貨車），因變換車道不當
    失控側翻在車道，導致訴外人何俐瑩為閃避系爭貨車而失控
    撞上護欄，造成系爭小客車嚴重受損。嗣原告已依保險契約
    自用汽車保險單條款，賠付被保險人啟伸有限公司汽車修理
    費506,250元（含工資）完訖，依保險法第53 條規定取得代
    位求償權，並依民法第184條、第191條之2、第196條之規定
    ，訴請判求被告應給付原告506,250 元，及自起訴狀繕本送
    達翌日起至清償日止，按週年利率5%計算之利息。
三、被告則以：本件車禍之發生，肇因訴外人何俐瑩駕車車速過
    快，被不知廠牌、車號之白色小客車擦撞後，失控撞上護欄
    ，復再撞及系爭貨車車體右側，致使貨車翻覆，被告已對訴
    外人何俐瑩提起民事損害賠償訴訟，刻經本院以98年度簡上
    字第44號審理中。又本件車禍之發生，固經本院97年度桃簡
    字第1573號判決認定係由不知廠牌、車號之白色小客車擦撞
    被告及訴外人何俐瑩等人所駕駛車輛所致，惟被告若係遭上
    開白色小客車擦撞左車頭而失控翻覆，依常理而論，被告應
    向右閃避，系爭貨車翻覆方向應為右側而非左側。又依本件
    道路交通事故現場圖所示，系爭小客車車頭車牌掉落處，離
    系爭貨車翻覆處約17公尺，依常理判斷，訴外人何俐瑩理應
    於17公尺外已看到翻覆之系爭貨車，其為閃避才會撞及護欄
    ，然訴外人何俐瑩卻無法煞車，顯見當時車速應超出70公里
    。復觀系爭小客車車頭受損嚴重，與車身右側擦撞護欄應有
    受損之狀態不同。再者，若為系爭貨車先行翻覆，訴外人何
    俐瑩始自其後撞擊之位置，理應在系爭貨車底盤，且在系爭
    小客車車頭全毀之情形下，系爭貨車底盤勢必嚴重毀損，然
    系爭貨車底盤卻未有嚴重毀損。綜上，本件車禍應可歸責於
    訴外人何俐瑩所致等情置辯，並聲明：原告之訴駁回。
四、原告主張其承保被保險人啟伸有限公司所有系爭小客車，於
    上開時地發生車禍，其因而依保險契約理賠被保險人啟伸有
    限公司修理系爭小客車之費用共506,250 元完訖，其依保險
    法第53條規定，於賠償金額範圍內，代位行使被保險人啟伸
    有限公司對被告之侵權行為請求權等情，此據其提出行車執
    照、國道公路警察局第一警察隊道路交通事故初步分析研判
    表、估價單、保險契約、汽車保險賠款滿意書為證，並經本
    院中壢簡易庭（98年度壢保險簡調字第33號）依職權向內政
    部警政署國道公路警察局第一警察隊泰山分隊調閱道路交通
    事故現場圖、交通事故現場草圖、道路交通事故調查報告表
    、道路交通事故談話紀錄表在卷可稽，被告對此亦不爭執，
    是原告之主張堪認屬實。
五、本件被告於警詢中陳述，伊從新屋交流道上國道一號高速公
    路，往北要下南崁交流道，行經南崁交流道時，本來行駛在
    內側車道，要變換到外側車道，不久，左前方突有一部白色
    小客車擦撞系爭貨車之左車頭，伊失控致系爭貨車側翻而肇
    事，伊沒有看到該車車號，只看到是白色。此與訴外人何俐
    瑩於警詢中之陳述，其駕駛之系爭小客車，後面車尾係被一
    部不知廠牌之白色小車擦撞，及訴外人康漢秋於警詢中之陳
    述，渠車左前方突被一台不知車型之白色車子擦撞，三者所
    述相符，亦經本院調閱本院97年度桃簡字第1573號民事卷查
    核屬實，故本件交通事件之發生，係由該不知廠牌、車號之
    白色小客車擦撞三人所駕駛車輛所致，並非被告所駕駛之系
    爭貨車肇致之事實，應可認定，是被告抗辯伊並無過失之情
    ，應可採信。
六、從而，本件原告依代位及侵權行為法律關係請求判決被告應
    給付原告506,250 元，及自起訴狀繕本送達翌日起至清償日
    止，按週年利率5%計算之利息，為無理由，應予駁回。
七、本件事證已臻明確，兩造其餘攻擊防禦方法及其他未經援用
    之證據，經斟酌尚無礙於本院前述之認定，無一一論究之必
    要。
八、結論：原告之訴為無理由，依民事訴訟法第78條，判決如主
    文。
中    華    民    國    99    年     4     月    27   日
                       民事第一庭法  官  吳爭奇
上為正本係照原本作成。
如對本判決上訴，須於判決送達後20日內向本院提出上訴狀。
中    華    民    國    99    年     4     月    28   日
                                 書記官   黃瓊儀

司法院資訊處製作；財團法人民間司法改革基金會備份。
